臺灣新北地方法院民事裁定
111年度簡抗字第1號
抗  告  人  張惠禎  

訴訟代理人  楊子莊律師
相  對  人  戴呈祥  
上列當事人間請求損害賠償事件，抗告人對於中華民國110年11
月29日本院三重簡易庭所為110年度重簡字第2010號裁定提起抗
告，本院裁定如下： 
    主  文
抗告駁回。
抗告程序費用由抗告人負擔。
    理  由
一、抗告意旨略以：本件相對人據以請求損害賠償之請求權基礎
    為民法第184條第1項後段之侵權行為，其管轄權為鈞院，及
    貨幣交易聲明書之契約法律關係，其管轄權為臺灣屏東地方
    法院（下稱屏東地院），但並非專屬管轄。相對人提起者為
    競合之訴，依民事訴訟法第248條前段規定，鈞院顯有管轄
    權，而不得移轉，原裁定移送屏東地院管轄，顯有未合。爰
    提起抗告，併聲明原裁定廢棄等語。 
二、按訴訟之全部或一部，法院認為無管轄權者，依原告聲請或
    依職權以裁定移送於其管轄法院；當事人得以合意定第一審
    管轄法院，但以關於由一定法律關係而生之訴訟為限。前項
    合意應以文書證之。民事訴訟法第28條第1項、第24條分別
    定有明文。又當事人間以書面約定就其等因契約爭執涉訟時
    合意定第一審管轄法院者，當事人及法院均應受其拘束，除
    專屬管轄外，得排斥其他審判籍優先適用（最高法院99年度
    台抗字第110號裁定意旨參照）。經查：本件相對人起訴主
    張其於數位貨幣交易平台開設「DAI」賣場（下稱系爭賣場
    ），為落實交易平台所要求之交易全政策，於系爭賣場張貼
    「交易聲明書」，明確提醒買家/消費者須審慎理財，勿相
    信不明來源之不實訊息，並警告不得以非法或是不明來源資
    金進行交易，且必須提出個人身分證件資料供核對，如因故
    意或過失致相對人銀行帳戶因任何原因遭凍結（包括但不限
    於買家/消費者因遭第三方詐騙，致相對人遭司法、檢調機
    關列為警示帳戶之情形），除應賠償相對人所受之一切損害
    （包括但不限於相對人於銀行帳戶凍結期間所受營業損失、
    相對人因起訴、應訴而支付之律師委任費、裁判費、鑑定費
    等訴訟費用），另應支付相對人新臺幣（下同）60萬元之懲
    罰性違約金。買家/消費者必須對於該交易聲明書所示內容
    均同意，始能於系爭賣場進行交易。而抗告人於民國110年4
    月28日第一次與相對人進行交易，並在明確表示同意交易聲
    明書之全部內容並提供個人身分證件資料後，進行交易，但
    於同年6月4日相對人發現名下遠東商業銀行帳戶遭臺北市府
    警察局中山分局以抗告人所為交易3筆匯款有問題而凍結，
    直至同年6月10日該帳戶始遭解凍。爰依民法第184條第1項
    後段及交易聲明書之約定，請求抗告人賠償相對人該帳戶遭
    凍結而受有營業損失及律師費等語（見本院110年度司促字
    第22674號卷第7至11頁民事起訴狀）。而依上開「交易聲明
    書」第5條約定：「如因本賣場貨幣交易所衍生之糾紛，賣
    方與買方均同意以中華民國法律為準據法，並以屏東地院為
    第一審管轄法院。」（見原審卷第33頁），顯見兩造已約定
    就本件合約所生之爭議，以屏東地院為第一審管轄法院。又
    民事訴訟法第24條所謂「一定法律關係而生之訴訟」，係指
    該法律關係本身或由此而生之各種權利義務關係而言，如兩
    造於契約中訂明由此而生之訴訟，合意由某法院管轄，則其
    效力非獨及於履行該項契約所生之訴訟，且及於該項契約之
    撤銷、解除或因不履行而請求賠償損害等有關訴訟。是本件
    相對人依兩造間契約之約定請求抗告人負損害賠償責任部分
    ，自應受兩造上開合意管轄條款之拘束。
三、另按對於同一被告之數宗訴訟，除定有專屬管轄者外，得向
    就其中一訴訟有管轄權之法院合併提起之。此參民事訴訟法
    第248條規定自明。參諸其立法理由係為便利當事人訴訟，
    以達訴訟經濟之目的。惟合意管轄制度係為尊重當事人本於
    訴訟上處分權所為訴訟上契約之約定而設，當事人合意定第
    一審管轄法院，意在排除其他法院之管轄。如認原告得以合
    併提起數宗訴訟方式，就約定合意管轄之訴訟改向其他法院
    起訴，規避當事人有意排除其他法院管轄之目的，顯然違反
    當事人約定合意管轄之本意。故當事人合意定第一審管轄法
    院，除有專屬管轄之情形外，既得排除其他審判籍而優先適
    用，可認合意管轄之約定，類似專屬管轄之情形，基於「相
    類似案件，應為相同處理」之法理，對於同一被告之數宗訴
    訟，應類推適用民事訴訟法第248條前段規定，即其中一訴
    訟定有合意管轄法院，原告僅得向該合意管轄法院合併提起
    各該訴訟，惟不得向其他法院合併提起該定有合意管轄之訴
    訟。再者，原告就不同之訴訟標的，對於同一被告為同一聲
    明而提起重疊合併之訴，或為其他訴之競合（諸如單純、預
    備、選擇之訴的合併等），若其中一訴訟標的屬於兩造合意
    管轄之訴訟，依上開說明，僅得向合意管轄法院合併提出各
    該數宗訴訟。倘原告未此為之，逕向其他法院合併提起該定
    有合意管轄之訴訟，因原告合併提起之訴訟僅有單一聲明，
    基於當事人之訴訟上處分權之尊重，避免因將該數宗訴訟為
    分別辯論，各自裁判，造成訴訟關係趨於複雜及裁判歧異之
    結果，自應將該數宗訴訟全部移送至該合意管轄法院，不得
    僅就重疊合併之訴之一部為移送，其餘由受訴法院繼續審理
    。又查本件相對人除依前開交易聲明書之約定為請求外，另
    以同一訴之聲明及同一基礎事實，主張依民法第184條第1項
    規定對抗告人提起本件訴訟，就此依侵權行為損害賠償請求
    權起訴部分，本院固因為侵權行為地法院而具特別審判籍，
    惟依前開說明，本院就相對人上開因系爭合約所生爭議之請
    求仍無管轄權，則依上說明，應將訴訟之全部移送至合意管
    轄法院即屏東地院併為管轄。
四、綜上所述，原審依職權裁定將本件訴訟移送屏東地院，並無
    違誤。抗告意旨指摘原裁定不當，求予廢棄，為無理由，應
    予駁回。
五、據上論結，本件抗告為無理由，依民事訴訟法第495條之1第
    1項、第449條第1項、第95條、第78條，裁定如主文。
中　　華　　民　　國　　111 　年　　1 　　月　　21　　日
                  民事第六庭   審判長法　官　許瑞東
                  
                                     法  官  莊惠真
                                     
                                     法  官  饒金鳳
以上正本係照原本作成
本裁定除以適用法規顯有錯誤為理由外，不得再抗告。如提再抗
告，應於收受送達後10日內向本院提出再抗告狀（須附繕本），
並繳納再抗告費新臺幣1,000元。提起再抗告應委任律師或具有
律師資格之人之委任狀；委任有律師資格者，另應附具律師資格
證書及釋明委任人與受任人有民事訴訟法第466條之1第1項但書
或第2項所定關係之釋明文書影本。
中　　華　　民　　國　　111 　年　　1 　　月　　21　　日
                            書記官　賴麗莎